臺灣臺南地方法院交通事件裁定　　　　100年度交聲字第452號
移送機關　　交通部公路總局嘉義區監理所臺南監理站
異議人即
受處分人　　黃建毓
上列異議人即受處分人因違反道路交通管理處罰條例案件，對於
交通部公路總局嘉義區監理所臺南監理站民國100年5月18日所為
之裁決處分（處分案號：嘉監南字第裁74-ST0000000號）聲明異
議，本院裁定如下：
    主    文
原處分撤銷。
黃建毓不罰。
    理    由
一、原處分意旨略以：異議人即受處分人黃建毓（下稱異議人）
    所有之車牌號碼9057-UV號自用一般小客車（下稱系爭汽車
    ），於民國100年3月26日23時42分許，經人駕駛行經臺南市
    永康區○○○路與永華路交岔路口時，因車輛駕駛人有道路
    交通管理處罰條例第43條第3項違規行為，經臺南市政府警
    察局永康分局警員製單舉發，嗣經移送機關即交通部公路總
    局嘉義區監理所臺南監理站（下稱原處分機關）以其違規事
    證明確，依道路交通管理處罰條例第43條第4項之規定，裁
    處異議人吊扣汽車牌照3個月等語。
二、本件聲明異議意旨略以：車子是被偷開出去的，他也受到應
    有的處罰，而這台車是異議人唯一的交通工具，車牌被吊扣
    ，異議人無法上班，為此聲明異議等語。
三、按汽車駕駛人有二輛以上之汽車共同在道路上蛇行或以其他
    危險方式駕車或在道路上競駛、競技者，吊扣該汽車牌照3
    個月，道路交通管理處罰條例第43條第4項定有明文。依該
    條項文義以觀，其吊扣汽車牌照之對象係「違規之汽車牌照
    」，並無違規汽車駕駛人應與汽車所有人為同一人始能吊扣
    汽車牌照之限制。考其立法目的係慮及汽車所有人擁有支配
    管領汽車之權限，對於汽車之使用方式、用途、供何人使用
    等，得加以篩選控制，非無擔保其汽車之使用者具備法定資
    格及駕駛行為合於交通管理規範之義務，否則無異縱容汽車
    所有人放任其所有之汽車供人恣意使用，徒增道路交通之風
    險，殊非事理之平。上開規定關於吊扣汽車牌照之處分，應
    係針對汽車所有人所設之特別規定，自不得僅以汽車所有人
    已依道路交通管理處罰條例第85 條第1項規定，指出汽車之
    實際使用人即遽認無道路交通管理處罰條例第43條第1項第2
    款、第4項規定適用之餘地（臺灣高等法院暨所屬法院98年
    法律座談會刑事類提案第21號參照）。惟按違反行政法上義
    務之行為非出於故意或過失者，不予處罰，行政罰法第7條
    定有明文。因此，上開吊扣汽車牌照之處罰雖以汽車所有人
    為受罰主體，但仍須汽車所有人對於提供車輛給汽車駕駛人
    使用有故意或過失為限。亦即汽車所有人應舉證證明其無故
    意、過失，方可免依道路交通管理處罰條例第43條第4項之
    規定處罰。
四、原處分機關認異議人有上開違規情事，無非係以臺南市政府
    警察局100年4月25日南市警交大字第ST0000000號舉發違反
    道路交通管理事件通知單為其主要論據，惟查：
  (一)證人即駕駛人林暉桓於本院100年6月29日調查時到庭結證稱
    ：「【（提示100年4月25日臺南市政府警察局舉發單），這
    張是否為你駕車被舉發的舉發單？】是的。」、「（你有無
    在100年3月26日11時42分左右，駕駛車牌9057-UV號車輛行
    駛在永康區○○○路與永華路口？）有的。」、「（這台車
    子是誰的？）是我姊姊他男朋友即異議人的。」、「（為何
    你當天會開這台車？）因為我要開車去載我女朋友。」、「
    （是否有向異議人借車？）因為我之前就有向他借車過，我
    那天需要用車，我有要去搖他但他好像喝醉了，所以叫不醒
    ，所以我就直接開車出去了。」、「（那次你是從哪裡拿汽
    車鑰匙？）在我姊姊房間電腦桌上。」、「（你姊姊當時是
    否在家？）不在，她在上班。」、「（你開車出去前，車子
    是停放在何處？）停在我家旁邊的小路，我家是巷子進來，
    等於停在別人住宅的圍牆旁邊。」、「（你100年3月26日23
    時42分，有無參與飆車的行為？）沒有，那時候有遇到飆車
    族，他們有在我後面對我按喇叭，所以我才想說開快一點，
    而且他們那時候對我按喇叭時，我有往右線駕駛，讓他們先
    過去，我本來想說要調閱錄影帶，但後來想說就由我去繳罰
    單，不要造成異議人的困擾，所以我已經把罰單繳清了。異
    議人就是這台車作交通工具而已，如果要扣牌的話，我才想
    請他來異議。」等語（見本院該日訊問筆錄）。是認異議人
    所稱車子是被偷開出去等語，應可採信。
  (二)本院審酌系爭汽車係第三人林暉桓為異議人女友之弟弟，其
    趁異議人酒醉之際，未經異議人同意即逕自拿取鑰匙開走，
    則異議人既未同意第三人駕駛系爭汽車，即難認異議人有提
    供系爭汽車予第三人使用之故意或過失，又異議人亦不知第
    三人已將系爭汽車駛離，因此，異議人對於第三人之危險駕
    駛行為，非先有預見，亦無證據證明有預見之可能性，難謂
    異議人就本件違規事實有何故意或過失之可歸責原因。
五、綜上所述，異議人雖為系爭汽車之所有人，然其對於系爭汽
    車提供第三人使用無故意、過失，且其亦無法預見第三人未
    經其同意即擅自駕駛系爭汽車為違規行為，是難認異議人有
    何可歸責原因，原處分機關逕予裁罰，即有未洽，應由本院
    撤銷其處分，另為異議人不罰之諭知。
六、據上論斷，應依道路交通管理處罰條例第87條第2項、道路
    交通事件處理辦法第19條前段，裁定如主文。
中    華    民    國   100    年    9     月    28    日
                      交通法庭  法  官  林福來
以上正本證明與原本無異。
如不服本裁定，應於收受送達後5日內向本院提出抗告狀。（應
附繕本）
                                書記官  李淑惠
中    華    民    國   100    年    9     月    30    日